【裁判字號】    88,易,1013
【裁判日期】    890811
【裁判案由】    毀損
【裁判全文】
臺灣彰化地方法院刑事判決                        八十八年度易字第一一三號
    公  訴  人  臺灣彰化地方法院檢察署檢察官
    被      告  甲○○
右列被告因毀損案件，經檢察官聲請簡易判決處刑（八十八年度偵字第一０五七號）
，本院認應適用通常程序審判，判決如左：
    主      文
甲○○無罪。
    理      由
一、公訴意旨詳如簡易判決處刑書所載（如附件）。
二、按犯罪事實應依證據認定之，無證據不得推定其犯罪事實，又不能證明被告犯罪
    者，應諭知無罪之判決，此於刑事訴訟法第一百五十四條及同法第三百零一條第
    一項分別定有明文。訊據被告甲○○堅決否認有砍除龍眼樹支幹底部，致龍眼樹
    枯萎之犯行，辯稱：因越界之樹枝，會遮住其屋頂，風吹時樹枝會擦到屋瓦，發
    出吵人之聲音，掉落之落葉亦會塞住排水管，伊僅持菜刀砍除越界侵入其住屋上
    空之龍眼樹枝而已等語，經查，公訴人認被告涉有毀損犯行，無非以告訴人乙○
    ○之指訴及公訴人前往現場勘驗時，確有一顆龍眼樹支幹皮被剝落而乾枯為依據
    ，惟查，告訴人自承所種植之龍眼樹與被告之住處相隔約四、五尺，而依據告訴
    人提供附於偵查卷之照片可知，靠近被告屋舍之龍眼樹確有遭除樹枝之痕跡，另
    觀被告於八十八年二月九日所拍攝附於偵查卷之照片亦如此。次查，公訴人於八
    十八年三月十二日至現場勘驗時，告訴人住處前庭空地有四顆龍眼樹，前庭有一
    圍牆與二五四巷二十九號（即被告住處）後院相隔，最南端一顆有一支幹皮被剝
    落而乾枯，第二顆並無損害，第三顆靠二十九號之部分支幹被砍幹，第四顆高於
    二十九號屋頂部分有部分支幹被砍掉，目前龍眼樹整體並無枯萎壞死之現象，枝
    葉仍茂盛，上方之枝葉有部分越過圍牆上空侵入二十九號屋頂上空約一公尺，二
    十九號屋內牆邊有許多龍眼樹之落葉都已乾枯，二十九號一樓屋頂亦有些許乾枯
    之落葉，有勘驗筆錄在卷可稽。末查，依民法第七百九十七條規定，土地所有人
    遇鄰地竹木之枝根，有逾越疆界者，得向竹木所有人，請求於相當期間內，刈除
    之，竹木所有人，不於前項期間內刈除者，土地所有人，得刈取越界之枝根，是
    被告砍除告訴人之龍眼樹係屬排除侵害之權利行使，具有阻卻違法性，雖被告刈
    除前未先行踐行請求告訴人於相當期間內刈除之程序，有違該條之規定，僅屬民
    事上之侵權行為，告訴人如因此受有損害，應循民事程序請求救濟。由此可知，
    被告所為之辯解應可採信，此外復查無其他積極證據足資證明被告有何上開犯行
    ，揆諸首開說明，被告犯罪不能證明，自應為無罪之諭知。
據上論斷，應依刑事訴訟法第四百五十二條、第三百零一條第一項，判決如主文。
中      華      民      國       八十九    年      八   月      十一    日
                                           法      官  林  慧  英
右正本證明與原本無異。
如不服本判決，應於判決送達後十日內，向本院提出上訴狀（須附繕本）。
告訴人或被害人對於判決如有不服具備理由請求檢察官上訴者，其上訴期間之計算係
以檢察官收受判決正本之日期為準。
                                           法院書記官  葉  春  涼
中      華      民      國       八十九    年      八   月      十六    日


司法院資訊處製作；財團法人民間司法改革基金會備份。
